【裁判字號】    90,台上,1131
【裁判日期】    900301
【裁判案由】    妨害自由
【裁判全文】
最高法院刑事判決                                九十年度台上字第一一三一號
    上  訴  人  甲○○
                乙○○
    右  一  人
    選任辯護人  鍾永盛律師
右上訴人等因妨害自由案件，不服台灣高等法院中華民國八十九年十一月二日第二審
判決（八十八年度上訴字第二六八二號，起訴案號：台灣士林地方法院檢察署八十六
年度偵字第七四六○號），提起上訴，本院判決如左：
    主  文
上訴駁回。
    理  由
按刑事訴訟法第三百七十七條規定，上訴於第三審法院，非以判決違背法令為理由，
不得為之。是提起第三審上訴，應以原判決違背法令為理由，係屬法定要件。如果上
訴理由狀並未依據卷內訴訟資料，具體指摘原判決不適用何種法則或如何適用不當，
或所指摘原判決違法情事，顯與法律規定得為第三審上訴理由之違法情形，不相適合
時，均應認其上訴為違背法律上之程式，予以駁回。本件原判決綜合調查證據之結果
，認上訴人甲○○及乙○○共同犯有刑法第三百零二條第一項以非法方法，剝奪人之
行動自由罪之事實，因而撤銷第一審之科刑判決，改判仍論上訴人等以上開罪名，分
別量處有期徒刑捌月及伍月，已詳認定犯罪事實之依據及憑以認定之理由，並對上
訴人等否認犯罪之辯詞，如何不足採信，均已依據卷內資料予以指駁及說明，從形式
上觀察，原判決並無違背法令情形。上訴意旨謂證人林彭齡民國八十六年十月十三日
寄給檢察官之信函，係審判外之陳述，無證據能力，被害人沈秀芬（下稱沈女）係自
動進入車內，甲○○及乙○○未刻意在天母地區繞行四十分鐘，其等係依沈女自願及
指引，至吉米飯紅茶店洽談債務，因係公共場所，自無以強暴脅迫方式，限制沈女行
動自由之可能，且未打電話向證人林英鵬（即被害人之夫）要錢，亦未以「以往討債
沒這麼客氣」、及逼沈女到酒店上班，並帶沈女上山不讓其回家等語恫嚇沈女，沈女
與林英鵬之前後陳述，顯與事實不符等語。惟按審理事實之法院，其認定被告犯罪事
實所憑之證據，並不以直接證據為限，間接證據亦包括在內，凡綜合調查所得之各種
直接及間接證據，本於推理之作用得其心證而為事實之判斷，既與事實無違，此項判
斷即與完全憑空推測迥異，即不容任意指為違法。查原判決依憑沈女及林彭齡於警訊
、偵查及一審訊問時之指證、怡保電信股份有限公司會員通次明細表，與其他調查證
據之結果，據以認定甲○○及乙○○確有本件妨害自由犯行，摒棄不採甲○○、乙○
○、沈女及證人林彭齡、林英鵬、鮑露萍、鄭孝善所為事後有利、迴護之詞，本於推
理之作用予以綜合判斷，認與事實相符，始資為論罪基礎，經核其證據之取捨及證明
力之判斷，於法均無不合。次按事實之認定及證據之取捨，乃事實審法院之職權，苟
無違反經驗法則及論理法則，自難指為違法。上訴人如何具妨害自由之故意，致本件
犯行之成立，原判決於理由一已詳述其調查審認之結果，核屬事實審法院採證認事職
權之適法行使，不能任指為違法。又證人等所為證言，何者為可採，事實審法院本得
參酌其他相關證據為自由之判斷，苟無違經驗法則，即難指為違法。原判決就沈女及
林英鵬所為有利及不利甲○○及乙○○之供述，已於理由一詳述其取捨之心證理由，
經核亦無違採證法則。再本院為法律審，應以第二審判決所確認之事實為基礎，據以
判斷原審判決是否違背法令，故於第二審判決後，不得主張新事實或提出新證據，為
其第三審之上訴理由。甲○○及乙○○在原審辯論終結前，未就自沈女住處開車至台
北市立明德國中對面某文具行，再行至吉米飯紅茶店，於參酌路況不熟、塞車等因素
後所需時間一節請求勘驗及調查，況原審審判期日調查證據完畢時，審判長問其尚有
何證據請求調查，甲○○答「沒有」，乙○○答「我純是為基於朋友關係幫忙討債」
（見原審卷第一六八頁），於上訴本院時，方主張此等新事實，自非依卷內資料執為
指摘，仍非適法。另上訴意旨謂原判決理由未記載憑以認定甲○○及乙○○剝奪沈女
行動自由之證據，及認定之理由云云，然查原判決理由一、(二)１至３已詳其調查審
認之意見，上訴意旨關於此部分之指摘顯有誤會。此外，上訴人等徒憑己意，對原審
採證認事職權之適法行使及原判決理由已詳為論斷之事項，再事爭辯，顯與法定上訴
第三審之形式要件不符，其等上訴違背法律上之程式，均應予駁回。
據上論結，應依刑事訴訟法第三百九十五條前段，判決如主文。
中      華      民      國     九十     年      三      月      一      日
                              最高法院刑事第六庭
                                  審判長法官  謝  家  鶴
                                        法官  洪  文  章
                                        法官  花  滿  堂
                                        法官  陳  世  淙
                                        法官  洪  佳  濱
      右正本證明與原本無異
                                              書  記  官
中      華      民      國     九十     年      三      月     十六     日


司法院資訊處製作；財團法人民間司法改革基金會備份。
